【裁判字號】    95,上易,1106
【裁判日期】    950929
【裁判案由】    詐欺
【裁判全文】
臺灣高等法院臺中分院刑事判決        95年度上易字第1106號
上  訴  人  臺灣臺中地方法院檢察署檢察官
被      告  乙○○
上列上訴人因被告詐欺案件，不服臺灣臺中地方法院95年度易字
第1277號 ，中華民國95年6月27日第一審判決（起訴案號：臺灣
臺中地方法院檢察署95年度偵字第3534號），提起上訴，本院判
決如下：
    主  文
原判決關於乙○○部分撤銷。
乙○○幫助意圖為自己不法之所有，以詐術使人將本人之物交付
，處有期徒刑肆月，如易科罰金，以銀元佰元即新台幣玖佰元
折算壹日。
    事  實
一、乙○○預見將金融機構帳號交由他人使用，可能幫助詐欺集
    團詐騙社會大眾匯款至該帳戶，成為所謂「人頭帳戶」，竟
    基於即使發生亦不違反本意之幫助故意，於民國（下同）94
    年10月間，在不詳地點 ，將其於88年7月16日向中華郵政股
    份有限公司沙鹿郵局申請開立之帳戶號碼：00000000000000
    000號帳戶（下稱上開沙鹿郵局帳戶 ）之存摺、提款卡及提
    款卡密碼交付予詐欺集團成員。嗣詐欺集團成員於94年11月
    10日，即撥打電話予丙○○並詐稱：丙○○中獎新臺幣（下
    同）76萬元，應先繳納稅金6萬元云云 ，並指示將款匯入上
    開沙鹿郵局帳戶，丙○○因而陷於錯誤，遂依指示於94年11
    月10日11時31分許 ，以臨櫃交易之方式匯款6萬元至乙○○
    上開沙鹿郵局帳戶，因詐欺集團成員復要求丙○○再匯款10
    萬元至上開帳戶，丙○○始知受騙，遂報警處理。
二、案經丙○○訴由臺中縣警察局清水分局報告臺灣臺中地方法
    院檢察署檢察官偵查起訴。
    理  由
一、上揭犯罪事實，業據被告乙○○於原審坦承，而上開沙鹿郵
    局帳戶為被告所開立，有被告之開戶基本資料在卷可稽；另
    告訴人丙○○遭詐欺集團詐騙 ，而匯款6萬元至上開沙鹿郵
    局被告之帳戶，旋為詐欺集團成員提領等情，亦經告訴人於
    警詢中指訴明確，並有上開沙鹿郵局帳戶之交易明細及匯款
    單附卷可考。被告乙○○雖於偵訊及本院審理中辯稱：伊於
    94年10月間將上開帳戶之存摺及提款卡置於其機車之置物箱
    內，被竊賊竊走云云。惟查 ，告訴人匯款6萬元至上開沙鹿
    郵局帳戶後，隨即遭詐欺集團成員以提款卡提領一空，有上
    開沙鹿郵局帳戶之交易明細表可證，是上開詐欺集團成員持
    有上開沙鹿郵局帳戶之提款卡及密碼無疑，又提款卡密碼乃
    由被告乙○○個人設定而具隱密性，是上開詐欺集團持有上
    開提款卡及密碼顯係由被告乙○○所提供；次查，被告乙○
    ○於94年10月29日就上開沙鹿郵局帳戶申辦語音轉帳功能，
    而上開沙鹿郵局帳戶隨即於94年11月2日陸續有不明款項於
    同日匯入、同日以金融卡提領一空之情形，亦有上開沙鹿郵
    局帳戶之交易明細表可證，此顯與詐欺集團要求「人頭帳戶
    」之開戶者，應提供語音服務供其等使用，以便詐欺集團得
    於被害人匯款後利用電話查詢帳戶餘額，再使用金融卡將贓
    款提領一空之犯罪情節相符；再查，被告雖辯稱上開提款卡
    及存摺遭竊，惟被告乙○○竟未立即報警並就上開沙鹿郵局
    帳戶為掛失，亦顯違經驗法則而不足採，是上開沙鹿郵局帳
    戶之存摺、提款卡、密碼應乃被告乙○○交付予詐欺集團無
    誤。本件事證明確，被告犯行應堪認定。
二、核被告乙○○交付上開沙鹿郵局帳戶之行為，係以幫助之意
    思 ，參與詐欺取財構成要件以外之行為，係犯刑法第339條
    第1項幫助詐欺取財罪 ，應依正犯之刑減輕之。按行為後法
    律有變更者，適用行為時之法律。但行為後之法律有利於行
    為人者，適用最有利於行為人之法律，刑法第2條第1項定有
    明文。被告於犯罪時之刑法第41條第1項前段規定 ：「犯最
    重本刑為五年以下有期徒刑以下之刑之罪，而受六個月以下
    有期徒刑或拘役之宣告，因身體、教育、職業、家庭之關係
    或其他正當事由，執行顯有困難者，得以一元以上三元以下
    折算一日，易科罰金。」又被告行為時之易科罰金折算標準
    ，修正前罰金罰鍰提高標準條例第2條前段（現已刪除 ）規
    定，就其原定數額提高為100倍折算1日，則本件受刑人行為
    時之易科罰金折算標準，應以銀元300元折算1日，經折算為
    新臺幣後，應以新臺幣900元折算為1日。惟95年7月1日修正
    公布施行之刑法第41條第1項前段則規定： 「犯最重本刑為
    五年以下有期徒刑以下之刑之罪，而受六個月以下有期徒刑
    或拘役之宣告者，得以新臺幣一千元、二千元或三千元折算
    一日，易科罰金。」比較修正前後之易科罰金折算標準，以
    95年7月1日修正公布施行前之規定，較有利於受刑人，則應
    依刑法第2條第1項前段 ，適用修正前刑法第41條第1項前段
    規定，定其折算標準，附此敘明。再按科刑時應以行為人之
    責任為基礎，並審酌一切情狀，尤應注意犯罪後之態度為科
    刑輕重之標準，刑法第57條第10款定有明文，本件被告於偵
    查時矢口否認犯罪，辯稱係存摺、提款卡遺失，雖於原審審
    理中坦承犯行，惟實係因事證已臻明確，自知無法再飾詞卸
    責所為，其復於本院審理時翻異前詞否認犯罪，再行飾卸刑
    責，難認犯後態度良好，原審僅以被告坦承犯行遽認其犯後
    態度良好，而量處近乎最低刑度之有期徒刑二月，難認無失
    衡之處，檢察官上訴意旨謂量刑過輕，指摘原判決不當，為
    有理由，應由本院將原判決關於被告乙○○部分予以撤銷改
    判，爰審酌被告提供金融機構帳戶供他人非法使用，使犯罪
    難以查緝，等同助長犯罪，行為殊屬不當，惟念及其並無前
    科，素行良好，有臺灣高等法院被告前案紀錄表在卷可考，
    暨犯罪之手段、目的等一切情狀，量處如主文第二項所示之
    刑，並諭知易科罰金之折算標準，以資懲儆。
三、據上論斷，應依刑事訴訟法第369條第1項前段 、第364條、
    第299條第1項前段，刑法第2條第1項前段、第339條第1項、
    第30條第1項、第2項，修正前刑法第41條第1項前段，修正
    前罰金罰鍰提高標準條例第1條前段、第2條，判決如主文。
本案經檢察官甲○○到庭執行職務。
中    華    民    國    95    年    9    月    29     日
            刑事第三庭  審判長法  官  王  增  瑜
                              法  官  廖  柏  基
                              法  官  陳  欣  安
上列正本證明與原本無異。
不得上訴。
                              書記官  阮  正  枝
中    華    民    國    95    年    10   月    2      日
附錄：
刑法第339條第1項：
意圖為自己或第三人不法之所有，以詐術使人將本人或第三人之
物交付者，處五年以下有期徒刑、拘役或科或併科一千元以下罰
金。
                                                      Ａ


司法院資訊處製作；財團法人民間司法改革基金會備份。
